臺灣台中地方法院刑事判決　　　　　　　　　　　　九十年度中簡上字第三四二號
　　上　訴　人
　　即　被　告　丙○○
　　選任辯護人　鞠金蕾
右列被告因違反著作權法案件，不服本院台中簡易庭九十年度中簡字第一五Ｏ二號中
華民國九十年八月三十一日第一審簡易判決（聲請案號：臺灣台中地方法院檢察署九
十年度偵字第一二六三九號）提起上訴，本院管轄第二審之合議庭認不得以簡易判決
處刑，逕依通常程序為第一審判決如左：
    主      文
原判決撤銷。
丙○○無罪。
    理      由
一、聲請簡易處刑意旨略以：被告丙○○平日在台中市○○路四十九號騎樓前販賣飾
    品，明知乙○○所販賣之「徐懷鈺．慾望等」如附表所示ＣＤ音樂光碟收錄之「
    Ｔｉａｍｏ」等歌曲，係滾石國際音樂股份有限公司擁有著作財產權之音樂著作
    ，又明知擅自重製之音樂著作ＣＤ係侵害著作權之物，不得販賣。於民國八十九
    年九月十八日下午二時許，因旁邊攤位之乙○○暫時離開，竟與乙○○基於共同
    犯意聯絡，在台中市○○路四十九號騎樓前，將不知姓名年籍之人擅自重製之Ｃ
    Ｄ以每片新台幣（下同）一百元之價格，賣給不特定之顧客，因認被告丙○○涉
    有著作權法第九十三條第三款以第八十七條第二款之方法侵害他人著作財產權之
    犯行云云。
二、按犯罪事實應依證據認定之，無證據不得推定其犯罪事實，又不能證明被告犯罪
    者，應為無罪判決之諭知，刑事訴訟法第一百五十四條、第三百零一條第一項定
    有明文。又認定不利於被告之證據須依積極證據，苟積極證據不足為不利於被告
    事實之認定時，即應為有利被告之認定，更不必有何有利之證據，最高法院三十
    年上字第八一六號判例可資參照。
三、公訴人認被告丙○○涉有意圖營利而交付明知為侵害著作權之物之罪行，無非以
    被告自白犯罪、告訴代理人甲○○之指訴、另案被告乙○○尹自立之供述及證人
    劉銘川、蔡志文之證述情節大致相符為其主要論據。訊據被告堅決否認右揭犯行
    ，辯稱：其係在台中市○○路四十九號騎樓前擺攤販賣飾品，並不認識在其旁邊
    擺攤販賣盜版ＣＤ之人，八十九年九月十八日下午二時許，係因擺設盜版ＣＤ之
    人暫時離開如廁，請其幫忙看管攤位，並非要其幫忙販賣，且其也不知道那些Ｃ
    Ｄ是盜版的等語。經查：
(一)、警方查獲之前開販賣盜版ＣＤ之攤位，係乙○○所擺設，被告所擺設之飾品攤位
    係緊臨於乙○○所擺設之盜版ＣＤ攤位等情，業據乙○○於警訊及偵查中供述明
    確，亦經證人劉銘川於警訊時證稱：「（你將店前騎樓分租給誰？作何生意？）
    我分租給二個人設二個攤位，一個是丙○○在左邊販賣飾品，右邊租給小郭販賣
    音樂光碟」等語，及於偵查中證稱：「（是否認識乙○○？）認識，他在八十九
    年七、八月間向我承租台中市○○路四九之一號騎樓，我同時出租給丙○○，丙○○賣衣服，小郭賣ＣＤ」等語屬實。乙○○前開違反著作權法之犯行，亦經臺
    灣高等法院台中分院判處有期徒刑一年二月，併科罰金新台幣十五萬元，緩刑五
    年確定，有臺灣高等法院台中分院九十年度上易字第二三三六號判決及本院九十
    年度易字第二四四三號判決各一份附於本院卷可按。
(二)、告訴代理人甲○○之警訊筆錄雖載有：「於今日（十八日）下午十三時三十分在
    台中市○區○○路四十九號前，向丙○○購買盜版音樂光碟時，丙○○親自告訴
    我說每片一百元，事後會同警方查獲」等語，然告訴代理人甲○○於本院調查時
    則指稱：「（本件之盜版ＣＤ你是否有至現場查勘？）有的」、「（你去查勘的
    時候是誰在販賣？）我去的時候就看到被告在攤位的後面」、「（你到現場查看
    多久？）約一分鐘而已，而且我站的距離有點遠」、「（有無看到被告在招呼顧
    客？）我只看到她站在攤位後面看」、「（有無向被告詢問盜版ＣＤ的價錢？）
    沒有，我並未與他交談」、「（你會同警方查獲被告的時候她如何講？）查獲時
    不是我去的」、「（對你在警訊中所述是否實在？）今天所述的才是實在，當時
    警訊筆錄我並沒有看就簽名了」等語，足見告訴代理人甲○○並非會同警方查獲
    被告之人，且其於事先查勘現場時亦未曾與被告交談過，則前開警訊筆錄之記載
    內容與事實顯然不符，自為本院所不採。又告訴代理人甲○○於事先至現場查勘
    時，亦僅見被告立於攤位之後方，並未有招呼顧客之動作，且被告自己所擺設飾
    品之攤位係緊臨該販賣盜版ＣＤ之攤位，則以告訴代理人遠距離之目測，又如何
    能確認被告果係其立於該盜版ＣＤ攤位後方從事販賣之行為？另所謂「販賣」係
    指販入或賣出而言，該盜版ＣＤ攤位並非被告所有，則被告自無販入之行為，且
    並無證據證明被告已有代乙○○賣出任何盜版ＣＤ之事實，亦難認被告有何賣出
    盜版ＣＤ之犯行，是被告並無販賣盜版ＣＤ之犯行，允無疑義。
(三)、被告擺設之飾品攤位緊臨乙○○擺設之盜版ＣＤ攤位，則於乙○○暫時離開之際
    ，代為看管攤位上之ＣＤ以防遭人竊取，原屬人際交往之常情，且依乙○○於本
    院調查時證稱：「我只是叫她幫我看一下，並沒有明講要他販賣」、「（請被告
    代為看管的原因為何？）去上廁所、吃飯或有其它事情」等語，堪認被告應僅係
    短暫時間幫乙○○看管攤位上之盜版ＣＤ而已，自難認其有販賣或幫助販賣盜版
    ＣＤ之犯行，要無庸疑。
四、原審不察，對被告遽予論罪科刑，核有未當，被告上訴意旨指摘原判決不當，為
    有理由。又檢察官聲請簡易處刑之案件，法院於審理後，認應為無罪判決之諭知
    者，應適用通常程序審判之，刑事訴訟法第四百五十二條、第四百五十一條之一
    第四項但書第三款定有明文，是本院自應將原判決撤銷，改依通常程序為第一審
    諭知被告無罪之判決。
據上論斷，應依刑事訴訟法第四百五十五條之一第一項、第三項、第四百五十二條、
第三百六十九條第一項前段、第三百六十九條、第三百零一條第一項，判決如主文。
中    華    民    國      九十一      年        四      月      二      日
                                      臺灣台中地方法院刑事第七庭
                                        審判長法  官  夏一
                                              法  官  曾佩琦
                                              法  官  簡源希
右正本證明與原本無異。
如不服本判決，應於判決送達後十日內向本院提出上訴狀，上訴於臺灣高等法院臺中
分院( 須附繕本 )。
                                              書記官
中    華    民    國      九十一      年       四      月        二    日
【附表】：
┌──┬─────────┬────────┬───┬─────────┐
│編號│  盜版ＣＤ名稱    │ 被侵害歌曲名稱 │片  數│  著  作  權  人  │
├──┼─────────┼────────┼───┼─────────┤
│(一)、│徐懷鈺「慾望」專輯│Ｔｉａｍｏ      │十六  │滾石國際音樂股份有│
│    │                  │                │      │限公司            │
├──┼─────────┼────────┼───┼─────────┤
│(二)、│林凡專輯          │夜太黑          │十    │上華國際企業股份有│
│    │                  │                │      │限公司            │
├──┼─────────┼────────┼───┼─────────┤
│(三)、│孫燕姿「天黑黑」專│天黑黑          │十    │華納國際音樂股份有│
│    │輯                │                │      │限公司            │
├──┼─────────┼────────┼───┼─────────┤
│(四)、│琴逢笛手專輯      │約定            │十二  │福茂唱片音樂股份有│
│    │                  │                │      │限公司            │
├──┼─────────┼────────┼───┼─────────┤
│(五)、│李玟「真情人」專輯│真情人          │十二  │新力哥倫比亞音樂股│
│    │                  │                │      │份有限公司        │
│    │專輯              │                │      │                  │
│(六)、│曾寶儀「想愛」專輯│想愛            │六    │豐華唱片股份有限公│
│    │                  │                │      │司                │
├──┼─────────┼────────┼───┼─────────┤
│(七)、│鄭中基「真朋友」專│真朋友          │八    │環球國際唱片股份有│
│    │輯                │                │      │限公司            │
├──┼─────────┼────────┼───┼─────────┤
│(八)、│布蘭妮「幸運」專輯│幸運            │四    │魔岩唱片股份有限公│
│    │                  │                │      │司                │
├──┼─────────┼────────┼───┼─────────┤
│(九)、│劉德華「男人的愛」│我不夠愛你      │十一  │博德曼股份有限公司│
│    │專輯              │                │      │                  │
├──┼─────────┼────────┼───┼─────────┤
│(十)、│蕭亞軒「紅薔薇」專│雨季中          │十四  │科藝百代股份有限公│
│    │輯                │                │      │司                │
├──┼─────────┼────────┼───┼─────────┤
│(十一)、│六大天王          │心中無別人      │三十三│滾石國際音樂股份有│
│    │                  │                │      │限公司            │
├──┼─────────┼────────┼───┼─────────┤
│(十二)、│飛行青少年        │ＩＮＴＲＯ      │十三  │艾迴股份有限公司  │
└──┴─────────┴────────┴───┴─────────┘
